【裁判字號】    99,易,540
【裁判日期】    990924
【裁判案由】    竊盜
【裁判全文】
臺灣彰化地方法院刑事判決               99年度易字第540號
公  訴  人  臺灣彰化地方法院檢察署檢察官
被      告  甲○○
上列被告因竊盜案件，經檢察官提起公訴（99年度偵字第919 號
、第4078號），本院判決如下：
    主  文
甲○○竊盜，處拘役貳拾日，如易科罰金，以新臺幣壹仟元折算
壹日。
    事  實
一、甲○○係國際牌服務站彰化服務中心電器技術人員，主要從
    事電器維修工作，因曾於民國98年12月25日，前往乙○○○
    位於彰化縣和美鎮○○里○○路83號之住所修理電視機時，
    將自己之修理工具（烙鐵）遺留在乙○○○上開住處之客廳
    內，便以電話聯絡乙○○○將於翌日前往取回，乙○○○則
    因甲○○於當日修理完電視機離開後，發現其置於電視機後
    方鞋盒中之新臺幣（下同）67萬元現金遺失，進而懷疑係甲○○於當日修理電視機時所竊取（關於甲○○涉嫌竊取乙○○○所有之現金67萬元部分，業經臺灣彰化地方法院檢察署
    檢察官以99年度偵字第919 號、第4078號不起訴處分確定）
    ，便於甲○○再度前來取回其所遺留之工具前，預先在堆置
    於電視機後方之上下2 鞋盒中間平放夾住100 元鈔票1 張作
    為測試，嗣甲○○於同年月26日中午12時許，前往同一地點
    ，由乙○○○之子丙○○開門讓甲○○進入上址後，因乙○○○之電視仍然故障，便再由甲○○進行修理，於修理過程
    中，甲○○發現電視櫃後方有100 元之鈔票1 張，竟意圖為
    自己不法之所有，徒手竊取之，得手後，並將之放置在其所
    攜帶之工具箱內，嗣甲○○修理完電視正要離開時，因乙○○○至電視櫃後方遍尋其所預先放置之100 元鈔票無著，乃
    質問甲○○，甲○○始將該100 元鈔票1 張歸還乙○○○。
二、案經乙○○○訴由彰化縣警察局和美分局報告臺灣彰化地方
    法院檢察署檢察官偵查起訴。
    理  由
一、本案被告所犯係屬刑事訴訟法第376 條第1 款所列之最重本
    刑為3 年以下有期徒刑、拘役或專科罰金之罪，本院爰依同
    法第284 條之1 之規定行獨任審判。
二、證據能力部分：
(一)、按被告以外之人於審判外之言詞或書面陳述，除法律有規定
    者外，不得作為證據，刑事訴訟法第159 條第1 項固有明文
    。惟按被告以外之人於偵查中向檢察官所為陳述，除顯有不
    可信之情況者外，得為證據，同法第159 條之1 第2 項定有
    明文。偵查中對被告以外之人（包括證人、鑑定人、告訴人
    、被害人及共同被告等）所為之偵查筆錄，或被告以外之人
    向檢察官所提之書面陳述，性質上均屬傳聞證據。惟現階段
    刑事訴訟法規定檢察官代表國家偵查犯罪、實施公訴，依法
    其有訊問被告、證人及鑑定人之權，證人、鑑定人且須具結
    ，而實務運作時，檢察官偵查中向被告以外之人所取得之陳
    述，原則上均能遵守法律規定，不致違法取供，其可信度極
    高。再者，該「被告以外之人」，如經法院於審理中賦予被
    告有與之對質、詰問其現在與先前陳述瑕疵之機會，自屬已
    充分保障被告之對質詰問權，職是，除反對該項供述得具有
    證據能力之一方，已釋明「顯有不可信之情況」之理由，或
    該偵查中之陳述除另違反應具結而未具結之規定外，應具證
    據能力。查證人乙○○○、丙○○、丁○○、高火煉、謝春
    松、陳和平於偵查中之證述，均已依法具結，渠等未曾提及
    檢察官在偵查時有不法取供之情形，且被告亦未曾釋明上開
    證述有何顯不可信之情況，是以上開證人於偵查中之證述，
    均具有證據能力。
(二)、又被告以外之人於審判外之陳述，雖不符刑事訴訟法第159
    條之1 至第159 條之4 之規定，而經當事人於審判程序同意
    作為證據，法院審酌該言詞陳述或書面陳述作成時之情況，
    認為適當者，亦得為證據；當事人、代理人或辯護人於法院
    調查證據時，知有第159 條第1 項不得為證據之情形，而未
    於言詞辯論終結前聲明異議者，視為有前項之同意，刑事訴
    訟法第159 條之5 定有明文。查證人乙○○○、丙○○、丁○○、謝春松於警詢時之證言，為被告以外之人於審判外之
    陳述，屬傳聞證據；惟被告於本院言詞辯論終結前，對於上
    開證言，均未聲明異議，本院審酌上開傳聞證據作成之情狀
    ，並無出於不正取供或其他違法不當情事，且客觀上亦無顯
    不可信之情況，堪認為適當，揆諸上開條文之規定，均應有
    證據能力。
(三)、末按照相機拍攝之照片，係依機器之功能，攝錄實物形貌而
    形成之圖像，除其係以人之言詞或書面陳述為攝取內容，並
    以該內容為證據外，照片所呈現之圖像，並非屬人類意思表
    達之言詞或書面陳述，當非屬「被告以外之人於審判外之言
    詞或書面陳述」之範圍內，其有無證據能力，自應與一般物
    證相同，端視其取得證據之合法性及已否依法踐行證據之調
    查程序，以資認定（最高法院97年度臺上字第3854號判決意
    旨參照。查卷附之現場照片共19張（參見本院卷(一)第31頁至
    第33頁、臺灣彰化地方法院檢察署99年度偵字第919 號偵查
    卷宗第31-32 頁、99年度偵字第4078號偵查卷宗第20-24 頁
    ），係處理員警以電子科技設備運作所留存之影像紀錄；另
    卷附之「0000-000000 甲○○送回壹佰元」收據1 張（參見
    臺灣彰化地方法院檢察署99年度偵字第1942號偵查卷宗第7
    之1 頁），係屬一般書證，經核均非供述證據，不受傳聞法
    則之限制，亦核無違法取得之情形，自均具有證據能力，合
    先敘明。
三、訊據被告甲○○固坦承有於98年12月26日中午12時許，前往
    告訴人乙○○○上開住處，取回其於前一天在同地點修理電
    視機時所遺留之工具，並於再次修理該電視機時，發現100
    元鈔票1 張，而將該張鈔票放置在其所攜帶之工具箱內等情
    ；惟矢口否認有何竊盜之犯行，辯稱：伊係在接近自己身體
    附近之地上發現1 張100 元鈔票，當時伊誤以為該張鈔票係
    從伊所穿之工作服上衣口袋中掉出，伊才順手將該張鈔票放
    進伊所攜帶之工具箱內，伊並沒有要竊取該張鈔票之意思云
    云。經查：
(一)、被告甲○○係國際牌服務站彰化服務中心電器技術人員，主
    要從事電器維修工作，因曾於98年12月25日，前往告訴人乙○○○位於彰化縣和美鎮○○里○○路83號之住所修理電視
    機時，將自己之修理工具（烙鐵）遺留在告訴人乙○○○上
    開住處之客廳內，便以電話聯絡告訴人乙○○○將於翌日前
    往取回，告訴人乙○○○則因被告甲○○於當日修理完電視
    機離開後，發現其置於電視機後方鞋盒中之67萬元現金遺失
    ，進而懷疑係被告甲○○於當日修理電視機時所竊取，便於
    甲○○再度前來取回其所遺留之工具前，預先在堆置於電視
    機後方之上下2 鞋盒中間平放夾住100 元鈔票1 張作為測試
    ，嗣被告甲○○於同年月26日中午12時許，前往同一地點，
    由證人即告訴人乙○○○之子丙○○開門讓被告甲○○進入
    上址後，因告訴人乙○○○之電視仍然故障，便再由被告甲○○進行修理，於修理過程中，被告甲○○發現告訴人乙○○○所預先放置之100 元鈔票1 張，遂將之放置在其所攜帶
    之工具箱內，嗣被告甲○○修理完電視正要離開時，因告訴
    人乙○○○至電視櫃後方遍尋該張其所預先放置之100 元鈔
    票無著，遂當場質問被告甲○○，被告甲○○最終乃將該張
    100 元鈔票歸還告訴人乙○○○等情，業據被告甲○○於警
    詢、偵查中及本院審理時供承明確，核與告訴人乙○○○、
    證人丙○○於警詢、偵查中及本院審理時之證述情節相符，
    復有卷附之「0000-000000 甲○○送回壹佰元」收據1 張及
    現場照片共19張附卷可參，洵堪認定。
(二)、另本案事發後，於98年12月29日乙○○○打電話報修電修，
    有向服務站表示：「希望不要被告來處理，另外派人處理」
    ，陳和平乃質問甲○○發生何事，甲○○表示係因本件失竊
    乙事，而於同年12月底，被告有偕同高火煉（經理）、謝春
    松（彰化服務站站長）、陳和平（中部服務處處長）等3 名
    同事，前往告訴人乙○○○之住處，被告並拿1 萬元紅包交
    予告訴人乙○○○，而乙○○○僅拿紅包空袋，將1 萬元退
    回被告等節，亦據被告供明在卷，且經證人乙○○○及高火
    煉、謝春松、陳和平於偵查中證述屬實，亦堪以認定。
(三)、被告甲○○雖矢口否認有何竊盜之犯行，並以前開情詞置辯
    ，然查：
  1.告訴人乙○○○確有因置於電視機後方鞋盒中之不少現金不
    見乙事，認為該等現金係遭被告所竊取，而在被告前來其住
    處取回工具箱前，故意在電視櫃後方預先以2 個鞋盒間平放
    夾住100 元鈔票1 張以測驗被告乙節，業據證人即告訴人乙○○○證述綦詳，衡以告訴人乙○○○於98年12月26日在被
    告要離去前，大動作地質問被告是否有拿走現金100 元，若
    非有其事（即告訴人乙○○○有預先置放100 元鈔票測試被
    告乙事），告訴人乙○○○應不致有如此反常之舉措，是堪
    信告訴人乙○○○所述刻意以2 個鞋盒間夾放1 張百元鈔票
    測試被告乙情屬實，且被告於99年1 月12日警詢中亦供稱：
    「... 移開該鞋盒，地上我就發現有新臺幣壹佰元紙鈔，我
    就撿起該新臺幣壹佰元紙鈔放到工具箱內」等語，顯見該佰
    元紙鈔確係原夾放於2 個鞋盒間無訛。
  2.既然被告係於當日移開放置於該張100 元鈔票上方之鞋盒，
    始得發現該張鈔票，縱該張100 元鈔票係被告為修理電視方
    便，而於搬動鞋盒時掉落地面，則該張鈔票既原係平放夾在
    上下2 鞋盒中間，縱掉落地面，衡情應會呈現攤開平整之狀
    態，尚無可能處於對折之狀態。而被告雖辯稱：伊當日所穿
    著之工作服上衣腰部有2 個淺淺的口袋，伊誤認為該張佰元
    鈔票係自伊所穿著之上衣口袋中掉落云云（本院卷(四)第20頁
    反面），惟鈔票若置於上衣口袋內，當會加以對折或數折，
    否則無法置入淺淺的口袋內，若該張鈔票確係自被告上衣口
    袋中所掉出，當會呈現對折或數折或不太平整之狀態，應不
    可能處於如同遭鞋盒平放夾住所得以呈現甚為平整之狀態，
    是被告既在搬動鞋盒後發現該張佰元鈔票，而該鈔票應當係
    呈現甚為平整之狀態，在此情況下，被告應當不會誤認該鈔
    票係自伊口袋掉落，其對於該張鈔票係他人之物乙情理當有
    所認識。
  3.再者，證人乙○○○於99年1 月4 日警詢中指稱：「我當場
    發現我預置在鞋盒旁之新臺幣壹佰元又不見了，我當場就詢
    問他有沒有拿走，原本他不承認偷取我所有新臺幣壹佰元，
    後來經由我向他理論，他才承認並從口袋中拿出新臺幣壹佰
    元還給我，並向我道歉承認他因一時貪心，而犯此錯誤，他
    拜託我不要報警，要我原諒他，後來我才要求他寫下資料及
    偷取新臺幣壹佰元的紙條」等語，而證人丙○○於99年4 月
    3 日警詢中亦證稱：被告原本極力否認，經我一直追問，後
    來他才承認有拿走壹佰元，並寫下歸還一百元之字條，並要
    求我們不要報警處理及向公司反應，並向我們保證會賠償損
    失，我們認為他有悔意，才沒有報警處理等語（參見99年度
    偵字第4078號偵查卷第17頁反面、99年度偵字第919 號偵查
    卷第39頁），綜上可見被告一開始係極力隱瞞其有拿取該佰
    元鈔票乙事，而非向告訴人等人澄清其有誤認佰元鈔票係自
    其口袋掉落，嗣經告訴人等人一再追問，被告始坦承有拿取
    該佰元鈔票，並簽立「送回壹佰元」之字條，可見被告自知
    理虧，其對於該佰元鈔票係他人所有之物乙事應有所知悉，
    是其辯稱：誤認該佰元鈔票係自其口袋掉落云云，不足憑採
    ，本件被告甲○○應有竊取該100 元鈔票之主觀犯意及不法
    所有意圖，洵堪認定。
(四)、綜上所述，被告甲○○上揭所辯應係卸責之詞，尚無可採，
    本案事證明確，被告所犯上開竊盜之犯行洵堪認定，應依法
    論科。
四、按竊盜罪既遂與未遂之區別，應以所竊之物已否移入自己權
    力支配之下為標準，若已將他人財物移歸自己所持，即應成
    立竊盜既遂罪，最高法院17年上字第509 號判例意旨參照。
    查被告甲○○著手竊取該張100 元鈔票後，係將之移入其所
    攜帶之工具箱中，而置於其權力得支配之範圍下，是核被告
    甲○○所為，應係犯刑法第320 條第1 項之竊盜既遂罪。爰
    審酌被告甲○○並無前科，素行良好，有臺灣高等法院被告
    前案紀錄表及臺灣彰化地方法院檢察署刑案資料查註紀錄表
    各1 份附卷可參，且所竊取之金額非高，並當場歸還告訴人
    ，惟其既有收入穩定之正當工作，卻仍貪圖小利，利用業務
    工作之便，於他人家中竊取他人財物，不僅危害告訴人居家
    財產安全，且有害於所屬公司之信譽等一切情狀，量處如主
    文所示之刑，並諭知易科罰金之折算標準。
據上論斷，應依刑事訴訟法第299 條第1 項前段，刑法第320 條
第1 項、第41條第1 項前段，刑法施行法第1 條之1 第1 項、第
2 項前段，判決如主文。
本案經檢察官高宏銘到庭執行職務。
中    華    民    國    99    年    9    月    24    日
                       刑事第七庭    法  官  郭麗萍
以上正本證明與原本無異。
如不服本判決應於收受判決後10日內向本院提出上訴書狀，並應
敘述具體理由；其未敘述上訴理由者，應於上訴期間屆滿後20日
內向本院補提理由書（均須按他造當事人之人數附繕本）「切勿
逕送上級法院」。
告訴人或被害人對於判決如有不服具備理由請求檢察官上訴者，
其上訴期間之計算係以檢察官收受判決正本之日期為準。
中    華    民    國    99    年    9    月    24    日
                                     書記官  吳冠慧
附錄本案論罪科刑法條：
中華民國刑法第320條
意圖為自己或第三人不法之所有，而竊取他人之動產者，為竊盜
罪，處5 年以下有期徒刑、拘役或5 百元以下罰金。
意圖為自己或第三人不法之利益，而竊佔他人之不動產者，依前
項之規定處斷。
前二項之未遂犯罰之。

司法院資訊處製作；財團法人民間司法改革基金會備份。
